【裁判字號】    94,訴,2321
【裁判日期】    950316
【裁判案由】    強盜
【裁判全文】
臺灣桃園地方法院刑事判決              94年度訴字第2321號
公  訴  人  臺灣桃園地方法院檢察署檢察官
被      告  丁○○
                    （現羈押在臺灣桃園看守所）
指定辯護人  本院公設辯護人丙○○
上列被告因強盜案件，經檢察官提起公訴（94年度偵字第17295
號），本院判決如下：
    主  文
丁○○攜帶兇器強盜，累犯，處有期徒刑柒年捌月。
    事  實
一、丁○○前於民國89年間因違反毒品危害防制條例案件，經臺
    灣板橋地方法院分別以90年簡字第172 號判處有期徒刑6 月
    、90年易字第143 號判處有期徒刑4 月，合併定應執行有期
    徒刑9 月確定，於91年5 月5 日縮短刑期執行完畢。丁○○
    竟基於意圖為自己不法之所有之犯意，於94年9 月17日下午
    ，攜帶客觀上足以對人之生命、身體構成危險性，足供兇器
    使用之西瓜刀1 把及繩子1 條，至桃園縣楊梅鎮○○路21號
    愛樂汽車旅館221 號房，以電話聯絡前曾為其推拿之白育禎
    前來為其推拿，然因白育禎不克前往，轉而介紹甲○○前去
    。甲○○遂於同日17時許應約至愛樂汽車旅館221 號房為丁○○推拿，至同日19時服務結束後，甲○○欲向丁○○收取
    服務費用，丁○○藉口須待友人送錢前來，2 人便在該處等
    候，期間甲○○進入房內廁所，待甲○○步出廁所時，丁○○即持所攜帶之西瓜刀抵住甲○○脖子，致使甲○○不能抗
    拒，喝令甲○○進入廁所並不准出聲，待2 人進入廁所後，
    丁○○命令甲○○開啟身上所背皮包，伸手取走其內現金新
    臺幣（下同）2 萬餘元 (不足21,000元)， 再要求甲○○倒
    出皮包內物品，因發現並除提款卡及存簿各一外，並無可取
    財物，遂轉而搜尋甲○○身上，發現甲○○配戴金項鍊1 條
    （購入價格約8,000 元），即拉下該項鍊而強取之。得手後
    丁○○為求順利脫身，揮刀要求甲○○留在廁所內，並取走
    甲○○行動電話內之SIM 卡，以阻止甲○○對外聯繫，後關
    上廁所門並於門外以繩子將門上喇叭鎖綁住，使甲○○無法
    輕易開啟離去，而其得以順利離開現場。後甲○○於丁○○
    離開後，猛力推搖始開啟該門而逃脫，並向愛樂汽車旅館人
    員表示其遭強盜財物，央請旅館人員代為叫車，待搭車返回
    臺北縣板橋住處後，由其女兒陪同報警，經警循線追查，嗣
    於94年9 月27日19時30分許，在臺北縣泰山鄉○○路○ 段21
    ─17號逮捕丁○○。
二、案經臺北市政府警察局報告臺灣桃園地方法院檢察署檢察官
    偵查起訴。
    理  由
一、訊據被告丁○○固坦承於上開時、地，經由白育禎介紹接受
    甲○○為其推拿，惟矢口否認有何強盜犯行，辯稱：甲○○
    為其推拿後，伊原本交付5,000 元予甲○○，後因思及白育
    禎尚積欠伊金錢，故欲自此次費用中扣除白育禎所積欠之款
    項，然甲○○及白育禎均不允，但伊仍自甲○○手中奪回伊
    交付之5,000 元，而要甲○○逕自向白育禎索討。伊僅有自
    甲○○手中奪取5,000 元，並未持西瓜刀押甲○○或以繩子
    綑綁甲○○，伊與白育禎認識，伊不可能對白育禎介紹前來
    之人為前開犯行云云。辯護人為被告辯護稱：證人甲○○雖
    證述被告持刀強盜，然本案並未發現任何尖銳物品，甲○○
    亦未受有任何傷勢，且甲○○無法證明案發當日其確持有所
    述遭被告強盜之財物，本案亦未查扣任何財物，被告是否確
    有強盜犯行，自有可疑。依證人乙○○證述該221 號房於案
    發當日並無特別凌亂、遺留銳器痕跡或門鎖、傢俱損壞等異
    常情形，亦未發現有SIM 卡遺留在該處等情，並無法為甲○○指述情節為佐證。雖證人乙○○證稱發現房門喇叭鎖遺留
    一截繩子，但乙○○無法描述該繩外型、長短，故其前開證
    言並無法證明該房確有遺留甲○○所述足以綁縛門鎖致人無
    法脫身之繩索。再依證人戊○○證述，甲○○雖自稱遭人強
    盜，但其衣衫外觀並無異狀，則甲○○於案發後表現鎮定，
    於明知加害者身份之情況下竟未立即報警，其反應顯異於常
    情，事發過程是否確如甲○○所述，亦有所疑，綜上，無法
    單以甲○○之指述即認定被告有持刀強盜之行為，請依罪疑
    唯輕之法理為被告有利之判決。
二、經查：
（一）按被告以外之人於審判外之言詞或書面陳述，除法律有規
      定者外，不得作為證據；又被告以外之人於偵查中向檢察
      官所為之陳述，除顯有不可信之情況者外，得為證據，刑
      事訴訟法第159 條第1 項、第159 條之1 第2 項分別定有
      明文。被害人甲○○於警詢所述內容，係屬審判外言詞陳
      述，且無法定得為證據之情形，自不得為證據。再證人甲○○於檢察官偵查中經具結所為之證述，被告及辯護人並
      未指摘其有特別不可信之情形，僅以證人甲○○斯時之證
      言未經被告對質詰問為辯，經審酌證人甲○○前開供述證
      據並無非法取證之情形，且證人甲○○於本院審理中亦已
      到庭具結為證，經被告及其指定辯護人對之交互詰問，已
      保障被告於訴訟上之程序權，並補正證人甲○○前開偵查
      中所述未經被告對質詰問之瑕疵，自得以之作為其於審判
      期日所為證言之補強。證人甲○○於檢察官偵查中證稱：
      94年9 月17日14、15時許，白育禎聯絡伊前往愛樂汽車旅
      館幫被告推拿，伊約在當日17時許到達，推拿至同日19時
      許，結束後伊向被告收取3,500 元之服務費，被告稱要等
      友人送錢來，伊便進入洗手間，待伊出來後，被告持1 把
      刀架住伊脖子，並推伊進入洗手間，喝令伊不准出聲，並
      要伊將皮包打開，倒出其內物品，被告將伊皮包內2 萬餘
      元之現金及伊脖子上之項鍊取走，後來被告要離開，伊也
      要跟著出來，但被告以1 條繩子將門綁起來，並取走伊之
      SIM 卡，係伊硬拉才將門打開，待伊跑至汽車旅館門口時
      ，被告已經跑走等語（見94偵字第17295 號偵查卷第111
      頁）；與證人甲○○於本院審理時證述：94年9 月17日15
      時許伊友人白育禎聯絡伊至愛樂旅館221 號房按摩，伊約
      當日17時到達，在該處停留2 小時，後來伊向被告收費時
      ，被告稱要等友人拿錢過來才可付費，伊便與被告在房間
      等待，期間伊進入洗手間，待伊自洗手間出來時，被告便
      持刀抵住伊脖子，要伊進入洗手間並不得出聲，命令伊將
      身上所背之皮包打開，伊皮包內有提款卡、存款簿及現金
      2 萬餘元，因被告以刀抵住伊脖子，伊只得依指示打開皮
      包，伊打開皮包，被告看到裡面有現金，便欲將之全數取
      走，但伊向被告央求稱若被告全數取走，伊便無現金搭車
      返家，被告因而遺留1,000 元予伊搭車，被告復要求伊將
      皮包內物品倒出，檢視伊倒出之提款卡及存摺，後被告又
      搜尋伊身上之財物，發現伊脖子上配戴1 條K 金項鍊，便
      扯下該項鍊，購買該項鍊時連同手工費用約8,000 元，但
      實際出賣僅值不到1,000 元。後被告欲離開該處，伊本欲
      追躡，但被告持刀向伊揮舞，喝令伊進入洗手間後，被告
      將門關上，並以繩子將門綁住，後來伊一直搖門才將門打
      開。被告本欲取走伊之行動電話，但伊告訴被告該行動電
      話不值錢，央求被告不要取走，故被告僅取走伊之SIM 卡
      ，伊便無法撥打電話。過程中因被告以刀子抵住伊，所以
      伊都沒有抵抗、掙扎，也沒有碰到身旁物品。伊逃出房間
      後，有告訴旅館人員及1 位阿伯前開伊遭強盜之事。伊本
      來不想報警，但後來回到板橋與白育禎聯絡後，白育禎建
      議伊報警，伊才報警；伊原本有二千多元在皮包內，當日
      伊之房客交伊租金二萬元，伊花了數百元後，包包內的錢
      還有二萬多，扣掉被告還伊之一千元，伊被搶的金額應該
      是二萬出頭，但不到二萬一千元等情（見本院95年1 月20
      日審理筆錄），證人甲○○就被告持刀強盜之過程，所強
      取之財物，及強盜後如何將其拘禁於旅館廁所內之情狀，
      一再指述不移且前後所陳一致，而證人甲○○僅一時受白
      育禎之央請為被告推拿，被告亦自承原不認識證人，係事
      後至警局才知證人之姓名，足見被告與證人甲○○素昧平
      生，自無夙怨嫌隙，證人顯無誣陷被告之動機。況被告與
      證人甲○○間苟僅有如被告所述單純取回原已支付之服務
      費用之爭執，證人甲○○僅須據實陳述即可達其取得服務
      費用之目的，實無必要甘冒誣告、偽證重責，大費周章虛
      構前開強盜情節以誣陷被告，故證人甲○○前開證述自屬
      信實。
（二）證人戊○○於本院審理時證述：94年9 月17日伊在愛樂汽
      車旅館擔任櫃臺工作，當日伊值班時間為16時至22時，伊
      有看到甲○○離開房間時樣子很惶恐，央請伊幫忙叫計程
      車，在等待計程車前來時，甲○○有表示其遭搶劫。事後
      旅館有派人前去清掃該房，清掃人員有提到甲○○所稱之
      繩子，但因沒想到甲○○會報案，所以未將該繩子留下等
      語（見本院95年1 月20日審理筆錄）。證人戊○○明確證
      述甲○○於本案事發後確有向其表示遭人強取財物之事，
      而以戊○○當時僅為汽車旅館之員工，與甲○○並無特殊
      情誼，更與本案無任何關係，苟非確有其事，甲○○實無
      特意向戊○○謊稱前開情事之必要。再者，雖當時甲○○
      係稱遭人「搶劫」，然一般人無法正確區分法律上強盜、
      搶奪之定義，故凡遇有財物遭人不法搶取之情形大多泛稱
      搶劫，故甲○○雖稱搶劫，但已足認其確有遭遇不法奪取
      財物之事。又姑不論甲○○自始否認有被告所稱業已交其
      收取5,000 服務費一情，被告是否確有交付5,000 元一事
      自有可疑，況縱確有如被告所述於甫交付5,000 元予甲○○之際旋將前開現金抽回，以當時狀況，甲○○或僅認為
      被告有賴帳之情形，實不致能於當下即能立即判斷該筆款
      項之所有權歸屬，而認被告前開行止業已該當搶奪或強盜
      ，故甲○○所指遭人搶劫等語，絕非係指被告所稱自甲○○手中取回5,000 元一事。故由前開甲○○自然透露其遭
      強取財物等情，益徵甲○○確有遭遇前開強盜情事，證人
      甲○○之指述當屬非虛。
（三）再愛樂旅館之員工證人乙○○於本院審理時證述：94年9
      月17日伊有打掃221 號房，當日打掃後數小時聽到該房有
      發生刑案，故伊記得當時有發現1 條繩子掛在車庫進入房
      間門把上，但伊不記得該繩子之長度、材質及顏色，愛樂
      旅館沒有放置、擺設該種繩子在221 號房內，該繩子不是
      愛樂旅館所有之物，事後伊將該繩子當一般廢棄物丟棄等
      語（見本院95年3 月2 日審理筆錄）。依證人乙○○所述
      ，其確有於事發當日在本案現場221 號房發現繩索1 條，
      且證述該繩索並非愛樂旅館之物，衡諸常情，旅館於顧客
      退房後必定派人清理客房，將房內雜物清理乾淨，必無留
      存雜物之可能，苟該繩索於被告入住前即存在，且懸掛於
      門上如此顯而易見之處，必為清掃人員所移除，故該繩索
      非係於被告入住前存在該房間內甚明。證人乙○○既在被
      告及甲○○退房後始發現該繩索，顯見該繩索應為被告或
      甲○○使用該房後所遺留之物，而甲○○係前去該處為被
      告推拿，自無攜帶繩索之必要，故前開繩索應係被告所有
      無疑。又雖證人乙○○所述前開繩索懸掛之處係在車庫通
      往房間之門上，與甲○○所述被告係將繩索綁縛在廁所門
      外一節不符，然證人乙○○係於聽聞前開房間發生刑案後
      始回憶此事，實難強令其清晰記憶前開繩索位置此等細節
      ，況證人乙○○等人係在甲○○解除綑綁廁所門繩索逃離
      該處後始前往清掃房間，該等該繩索業經破壞，其狀態、
      位置自與甲○○所述其遭拘禁時所存位置、狀態不同，尚
      難以此為被告有利之證明。證人乙○○前開證言，明確證
      明本案現場確實存在繩索1 條，此適足佐甲○○所指述被
      告有以繩索綑綁廁所門之事。而苟被告別無所圖，何須無
      端攜帶用以綑綁物品之繩索前往旅館？顯見被告係為犯罪
      而預備該物。被告既為犯罪而準備該繩索，則其另持西瓜
      刀以為作案之用，亦在事理之中，由此更堪信甲○○所證
      述被告持刀行搶之言非誣。
（四）又證人戊○○雖稱事發後甲○○之衣著、頭髮外觀並無異
      狀，身體無受傷跡象，清掃221 號房員工亦未回報該房有
      異狀等語（見95年1 月20日審理筆錄），證人乙○○亦證
      稱：事發當日清掃221 號房時並未發現異狀，傢俱亦無銳
      器割痕等語（見95年3 月2 日審理筆錄），對照證人甲○○證稱：因被告以刀子抵住伊，所以伊都沒有抵抗、掙扎
      ，也沒有碰到身旁物品等情（見本院95年1 月20日審理筆
      錄），並無扞格。且衡諸常情，一般人在遭人持刀相向情
      況下，其驚恐不在話下，為求保全性命而不加抵抗亦為情
      理之常，證人甲○○所稱之情，自與常理無違。故縱本案
      現場未有異常狀況，甲○○未受有傷害，或因甲○○為求
      自保而未積極抵抗被告之加害，要難以此推論被告無加害
      行為，而為被告有利之認定。
（五）末者，甲○○所使用之0000000000號門號，於94年9 月17
      日曾向和信電信公司辦理掛失，於同年月18日申請補卡復
      話一節，有和信電信股份有限公司95年2 月20日和信（業
      服）字第09520200137 號函在卷可參，前開門號掛失及復
      話僅相隔1 日，時間極為短暫，苟非確如甲○○所述因遭
      被告取走而致無法使用，實無必要無端將前開門號掛失後
      旋又復話，且前開掛失及復話時間復與甲○○所述情節相
      符，足佐甲○○之指述信實。被告將甲○○拘禁於廁所內
      ，其目的在使甲○○無法追躡被告或及時向外求救，以免
      被告之犯行為人發覺或阻止。被告既欲阻止甲○○之求救
      ，而甲○○又帶有行動電話，則如將行動電話之SIM 卡取
      走，即能有效阻止甲○○利用其行動電話與外界連絡、求
      救，藉以降低被告被查獲之危險。以被告被告取去甲○○
      SIM 卡之行為參之，亦足證被告對甲○○之強盜犯行。
（六）綜上所述，被告確有於前開時、地持刀脅迫甲○○，至使
      甲○○不能抗拒而強盜甲○○之財物。本件事證明確，被
      告犯行堪以認定，應依法論科。
二、查本件被告所持之刀械，依甲○○於本院審理時之描述，其
    刀刃長36公分、寬6 公分，刀柄長11公分。前開刀械在客觀
    上對人之生命、身體具有高度危險性，應屬兇器無疑。被告
    持前開刀械於上開時、地，對甲○○施脅迫至使其不能抗拒
    而強盜財物，並將甲○○拘禁在廁所內，核其所為，係犯刑
    法第330 條第1 項、第328 條第1 項之加重強盜罪。被告於
    強盜被害人甲○○所有財物之犯案過程，強押被害人而剝奪
    被害人之行動自由，惟此行為應屬實施強盜罪所定構成要件
    之犯罪手段，係包含於強盜之行為內，故不另成立妨害自由
    罪名 (最高法院24年度上字第4407號判例、72年度臺上字第
    2237號判決參照)。 再被告前於89年間因違反毒品危害防制
    條例案件，經臺灣板橋地方法院分別以90年簡字第172 號判
    處有期徒刑6 月、90年易字第143 號判處有期徒刑4 月，合
    併定應執行有期徒刑9 月確定，於91年5 月5 日縮短刑期執
    行完畢，有臺灣高等法院被告前案紀錄表在卷足憑，其於5
    年內再犯本件有期徒刑以上之罪，為累犯，應依刑法第47條
    規定加重其刑。爰審酌被告正值青壯之年，不循正途以營生
    ，竟持兇器強盜毫無防備前來為其推拿之女子之財物，其手
    段之暴戾，危害社會治安甚鉅，且造成被害人心理嚴重恐慌
    ，實無足取；兼衡其素行、智識程度，強盜所得之財物之金
    額，犯罪後於被害人指述歷歷情況下猶狡言否認，顯毫無悔
    意，態度惡劣等情狀，量處如主文所示之刑，以資懲儆。至
    被告持以強盜之刀械一把，用以拘禁甲○○之繩索，均未扣
    案，且證人乙○○證稱前開繩索業已經其丟棄，而被告亦無
    保存該西瓜刀徒留罪證之理，則前開物品均不知所蹤，應已
    滅失，為免執行之困難爰不就此為沒收之諭知。
據上論斷，應依刑事訴訟法第299 條第1 項前段，刑法第328 條
第1 項、第330 條第1 項、第47條，判決如主文。
本案經檢察官謝雯璣到庭執行職務。
中    華    民    國    95    年    3     月    16    日
                        刑事第九庭審判長法  官  林明洲
                                        法  官  胡芷瑜
                                        法  官  何燕蓉
上正本證明與原本無異。
如不服本判決，應於判決送達後10日內向本院提出上訴狀 (應附
繕本)。
                                        書記官  許弘樺
中    華    民    國    95    年    3     月    16    日
附錄本案論罪科刑法條：
中華民國刑法第328條第1項
意圖為自己或第三人不法之所有，以強暴、脅迫、藥劑、催眠術
或他法，至使不能抗拒，而取他人之物或使其交付者，為強盜罪
，處五年以上有期徒刑。
中華民國刑法第330條第1項
犯強盜罪而有第三百二十一條第一項各款情形之一者，處七年以
上有期徒刑。


司法院資訊處製作；財團法人民間司法改革基金會備份。
